臺灣花蓮地方法院民事裁定
110年度消債清字第8號
聲  請  人  
即債務人    胡忠先  
上列當事人因消費者債務清理聲請清算事件，本院裁定如下：
    主  文
債務人胡忠先自中華民國111年5月2日下午4時起開始清算程序。
命司法事務官進行本件清算程序。
    理  由
一、按協商或調解成立者，債務人不得聲請更生或清算。但因不
    可歸責於己之事由，致履行有困難者，不在此限。第75條第
    2項規定，於前項但書情形準用之。本條例施行前，債務人
    依金融主管機關協調成立之中華民國銀行公會會員，辦理消
    費金融案件無擔保債務協商機制與金融機構成立之協商，準
    用前2項之規定；債務人可處分所得扣除自己及依法應受其
    扶養者所必要生活費用之餘額，連續3個月低於更生方案應
    清償之金額者，推定有前項事由；債務人不能清償債務或有
    不能清償之虞者，得依本條例所定更生或清算程序，清理其
    債務。法院開始清算程序之裁定，應載明其年、月、日、時
    ，並即時發生效力；債務人之財產不敷清償清算程序之費用
    時，法院應裁定開始清算程序，並同時終止清算程序，消費
    者債務清理條例（下稱消債條例）第151條第7項至第9項、
    第75條第2項、第3條、第83條第1項分別定有明文。所謂不
    可歸責於己之事由，係指出於非己身所能控制之自然力或其
    他人為事由，具有猝然性而不能預知，非人力所能參與或所
    能阻止，而陷於不能履行承諾償還自己之債務者而言，例如
    ：債務人於履行清償期間遭逢重大意外災害，如車禍、火災
    、或罹患重大不治之惡疾而喪失工作能力；物價上漲、家屬
    患病等導致支出增加，或僱用之公司倒閉或裁員、減薪等以
    致收入減少等情。至所謂「履行有困難」則應以債務人之收
    入，扣除自己及依法應受其扶養者所必要生活費用之數額，
    仍不足以清償協商條件所定之數額，始足當之，以衡平債權
    人及債務人間之權益，並符憲法第15條所定保障人民生存權
    之意旨。
二、聲請意旨略以：聲請人債務總金額為新臺幣（下同）2,233,
    791元，前於民國95年間依照中華民國銀行公會會員辦理消
    費金融案件無擔保債務協商機制，與元大銀行以條件為每月
    清償16,142元，利率12.88%，期數80期，成立協商。嗣因遭
    裁員、工作不穩定無固定收入，並需扶養母親，因每月所剩
    無幾，無法負荷債務協商之條件，而於99年5月毀諾，爰依
    法聲請清算等語。
三、經查：
　㈠聲請人主張其積欠無擔保債務如前，然經本院計算債權人所
    陳報之債權金額約為3,990,479元，聲請人前曾與元大銀行
    成立協商，後於99年5月5日毀諾等情，有元大銀行110年9月
    24日陳報狀暨協議書在卷，堪信為真實。另聲請人主張其於
    毀諾前已工作不穩定，後遭裁員無固定工作，至102年間才
    算勉強有固定收入，並需扶養母親，每月所剩無幾，無法負
    荷債務協商等情，業據提出聲請人之勞工保險被保險人投保
    資料表、聲請人母親之身心障礙證明、綜合所得稅各類所得
    資料清單、全國財產稅總歸戶財產查詢清單、郵局存摺影本
    、房租及日常生活必要支出之單據為證。經核，衛生福利部
    公告臺灣省99年度最低生活費用標準為每人每月9,829元，
    考量聲請人需負擔母親3分之1扶養費用，即聲請人每月必要
    支出約為13,105元，而聲請人勞保於95年7月間退保後，至1
    02年間始有投保資料，與聲請人主張遭裁員無固定工作等情
    一致，則聲請人扣除自己必要生活費用後，已陷於入不敷出
    ，顯不足以負擔每月16,142元之協商還款金額，與消債條例
    第151條第8項準用第75條第2項規定有「可處分所得扣除自
    己及依法應受其扶養者所必要生活費用之餘額，連續3個月
    低於協商方案應清償金額」之情形相符。從而，聲請人主張
    因不可歸責於己之事由，有不能清償債務之情應為真實。
  ㈡參酌聲請人提出之全國財產稅總歸戶財產查詢清單，聲請人 
    名下無其他財產，又依債權人所陳報之債權金額、聲請人陳
     報之債權人清冊及財團法人金融聯合徵信中心信用報告書
    之 記載，其債務總額約為3,990,479元，且別無財產可供清
    償，堪認聲請人之經濟狀況確不足履行全部債務，聲請人主
    張其有不能清償債務情事，當屬實在，而有藉助清算制度調
    整其與債權人間之權利義務關係而重建其經濟生活之必要，
    自應許聲請人得藉由清算程序清理債務。
四、聲請人復查無消債條例第6條第3項、第8條或第82條第2項所
    定駁回清算聲請之事由存在，則聲請人聲請清算，應屬有據
    ，並依首揭規定命司法事務官進行本件清算程序，爰裁定如
    主文。　　
中　　華　　民　　國　　111 　年　　4 　　月　　29　　日
                  臺灣花蓮地方法院消債專庭
                            法  官  沈培錚
上為正本係照原本作成。
本裁定不得抗告。
中　　華　　民　　國　　111 　年　　4 　　月　　29　　日
  　                        書記官　黃慧中